【裁判字號】    99,親,11
【裁判日期】    990406
【裁判案由】    否認子女
【裁判全文】
臺灣臺北地方法院民事判決                99年度親字第11號
原      告  乙○○
訴訟代理人  甲○○
被      告  戊○○
            丙○○
上列一人兼
法定代理人  丁○○    住台北縣新店市○○路117之2號
                      身分證統一編號：Ｚ000000000號
上列當事人間否認子女事件，本院於民國99年3月22日言詞辯論
終結，判決如下：
    主  文
確認被告戊○○（女、民國○○年○月○日生、身分證字號：Ｚ00000
0000號）、丙○○（女、民國○○年○○月○○日生、身分證字號：Ｚ0
00000000號）非原告之婚生子。
訴訟費用由被告負擔。
    事實及理由
一、原告起訴主張略以：原告與被告丁○○於民國73年1月1日結
    婚，婚後原告即隨遠洋漁船出國，丁○○獨自在台北市居住
    ，並於76年1月4日生下被告戊○○（女、民國○○年○月○日生
    、身分證字號：Ｚ000000000號），原告於76年年中返國，被
    告萬慧華不願隨原告返回花蓮縣壽豐鄉水璉村共同生活，雙
    方即分居兩地互無往來，不料被告萬慧華又於80年12月17日
    生下被告丙○○（女、民國○○年○○月○○日生、身分證字號：
    Ｚ000000000號），原告與被告萬慧華於85年2月1日離婚，85
    年8月10被告戊○○、丙○○申報戶籍，因原告與被告萬慧
    華婚姻關係尚存，所以依民法推定二人為原告之婚生子，實
    則被告丁○○懷孕該二人時，並未與原告同居，其二人非原
    告所生，為此依民法第1063條第2項規定提起婚生否認之訴
    等語，並提出戶籍謄本為證。
二、被告丁○○聲明同意原告之請求，並陳述：兩位子女戊○○
    、丙○○確實不是原告之子女，因為先前與原告發生糾紛，
    原告即離開，其並不知二女之事，但雙方未辦理離婚，所以
    於生下二女後，依民法推定為原告之子女，但實際上係另與
    其他男子同居所生，但該男子又不承認所生之二女為其所生
    而離開，一直由伊獨立扶養，現為低收入戶，靠殘障補助維
    生，實在沒有金錢辦理鑑定，但戊○○、丙○○不是原告之
    子女等語。
三、得心證之理由：
（一）本件原告主張其與被告本係夫妻，嗣後協議離婚，惟婚姻
      關係存續中，被告生有一子即被告戊○○、丙○○之事實
      ，業據其提出戶籍謄本等件為憑，自堪信為真實。又原告
      主張其與被告丁○○76年間即行分居，迄今未曾再同居，
      被告戊○○、丙○○應非被告自原告受胎所生，亦據被告
      丁○○所承認，原告到庭完全依賴社工即訴訟代理人幫忙
      陳述，現亦為低收入戶，賴花蓮縣政府馬上關懷方案，依
      靠救助金生活，因戶籍上有此二子女登記，不能獲得補助
      ，所以才提起本訴，其先前不知有此二女等情，既經被告
      丁○○坦承，而原告於婚後即隨船出海，早已與被告丁○○分居復離婚，是原告此部分之主張，堪信為真實。
（二）按民法第1063條第1項推定之婚生子女，如夫妻之一方或
      子女能證明子女非為婚生子女者，得於知悉該子女非為婚
      生子女，或子女自知悉其非為婚生子女之時起2年內提起
      否認之訴，同條第3項定有明文。查被告丁○○受胎生下
      戊○○、丙○○，既係在其與原告婚姻關係登記存續中，
      依法推定被告戊○○、丙○○為原告之婚生子，然被告丁○○自原告受胎，懷有被告戊○○、丙○○時，並未與原
      告同居，即非自原告受胎，準此，原告為辦理低收戶補助
      ，始知悉被告戊○○、丙○○非為其子女時起二年內提起
      本件訴訟，於法洵屬有據，應予准許。
四、結論：本件原告之訴為有理由，依民事訴訟法第85條第1項
    前段、第78條，判決如主文。
中    華    民    國    99    年    4     月      6   日
                      家事法庭法      官  李維心
以上正本係照原本作成
如不服本判決，應於判決送達後20日之不變期間內，向本院提出
上訴狀。
中    華    民    國    99    年    4     月      6   日
                              書  記  官  譚鈺陵

司法院資訊處製作；財團法人民間司法改革基金會備份。
